【裁判字號】    92,訴緝,31
【裁判日期】    920430
【裁判案由】    殺人未遂
【裁判全文】
臺灣高雄地方法院刑事判決                          九十二年度訴緝字第三一號
    公  訴  人  臺灣高雄地方法院檢察署檢察官
    被      告  丙○○
    指定辯護人  本院公設辯護人  甲○○
右列被告因殺人未遂案件，經檢察官提起公訴（七十二年度偵字第一○三八四號），
本院判決如左：
    主  文
丙○○無罪
被訴過失傷害罪部分公訴不受理。
    理  由
一、本件公訴意旨略以：緣被告陳啟天（業經判決無罪確定）原係高雄市新興區○○
    ○路八十號鑫爵餐廳服務生，民國七十二年二月二十五日晚上九時許，在該餐廳
    內因受吳水心辱罵，乃心生憤恨，竟與其友即被告丙○○共謀殺害吳水心，而於
    翌日晚上十一時許，由丙○○持長刀一把，至該餐廳找吳水心報復並追殺進該餐
    廳經理室內，適乙○○與洪春霖在場，吳水心乃躲身於乙○○背後，丙○○出刀
    欲剌殺吳水心時，乙○○遂起身攔阻，致未傷及吳水心反誤將乙○○之右手小指
    骨骼砍斷，僅餘薄皮相連，丙○○旋即衝出餐廳，坐上陳啟天接應之機車逃匿，
    因認被告丙○○涉犯刑法第二百七十一條第二項、第一項之殺人未遂罪嫌及同法
    第二百八十四條第一項前段之過失傷害罪嫌。
二、按犯罪事實應依證據認定之，無證據不得推定其犯罪事實，刑事訴訟法第一百五
    十四條定有明文；又告訴乃論之罪，告訴人於第一審辯論終結前，得撤回其告訴
    ；告訴經撤回者，法院應諭知不受理之判決，刑事訴訟法第二百三十八條第一項
    、第三百零三條第三款亦有明定。次按殺人與傷害之區別，應以有無殺意為斷，
    即行為人於下手時有無決意取被害人生命為準，至於被害人受傷處是否致命部位
    ，及傷痕多寡、輕重為何等，亦僅得供審判者心證之參考，究不能據為絕對之標
    準；行為人於行為當時，主觀上是否有殺人之故意，除應斟酌其使用之兇器種類
    、攻擊之部位、行為時之態度、表示外，尚應深入觀察行為人與被害人之關係、
    衝突之起因、行為當時所受之刺激、下手力量之輕重，被害人受傷之情形及行為
    事後之態度等各項因素綜合予以研析，殊不能僅以口頭之詞語，遽認其必有殺人
    之犯意，最高法院二十年非字第一０四號、七十八年台上字第五二一六號著有判
    例可資參照。
三、本件公訴人認被告涉犯刑法第二百七十一條第二項、第一項之殺人未遂罪嫌，無
    非係以證人乙○○、洪春霖之證述、驗傷診斷證明書，且被告持刀持向朝人體砍
    殺等節為主要論據。然訊據被告丙○○則堅決否認有何殺人之犯意，辯稱：伊當
    時可能係喝醉酒一時衝動所致，且時隔久遠，詳細情形已不復記憶等語。經查：
（一）本件同案被告陳啟天雖一再辯稱：其不認識吳水心亦未與之發生衝突，更未與
      被告丙○○共謀報復云云，然同案被告陳啟天原係前開鑫爵餐廳服務生，七十
      二年二月二十五日晚上九時許，在該餐廳內因受吳水心掌摑辱罵，乃心生憤恨
      ，而於翌日晚上十一時許，夥同被告丙○○持長刀一把，擬找吳水心報復，並
      於吳水心趨避至該餐廳經理室內，被告出刀欲砍剌吳水心時，因乙○○起身攔
      阻，致未傷及吳文心反誤將乙○○之右手小指骨骼砍斷等事實，業據證人吳水
      心於本院七十五年度訴緝字第一二五號刑事卷審理時供證綦詳（見該卷第三十
      二頁、第三十三頁）核與是時在場證人即餐廳老闆洪春霖及被害人乙○○分別
      於警訊、偵查及本院前開案件審理時證述情節相符，並有乙○○所繪之刀形簡
      圖附於該卷供佐，顯見同案被告陳啟天就此部分所辯，純係事後卸責之詞，無
      足採憑，而被告丙○○雖辯稱時隔久遠，詳細情節不復記憶，然相關事證既經
      上開證人指證無訛，被告有上述行為堪可認定。
（二）承上說明，同案被告陳啟天當時係因欲向老闆洪春霖要求簽帳被拒，進而與在
      場之被害人吳水心掌摑產生衝突，陳啟天與被害人吳春霖前此既不認識，亦無
      任何宿怨嫌隙，則單以此次掌摑細故，主觀上應無即予殺害之理，另參以被告
      丙○○於案發是日，雖持鋒利長刀在上開餐廳內追逐吳水心，並於吳水心躲匿
      於乙○○背後時，揮刀傷及乙○○，然當時在場之人，除被告丙○○持有兇器
      外，並無他人另持有足以阻擋被告丙○○行兇之器物，苟若被告丙○○當時確
      有共謀殺人之犯意，進而為殺人行為，衡諸當時一切情狀，被告於揮刀誤砍乙
      ○○手指時，在場之人既已無人可以阻擋行兇，被告丙○○自可續行砍殺吳水
      心直至既遂再行罷手，然證人吳水心於本院前開案件審理時結證稱：「他（指
      被告丙○○）砍了乙○○後，害怕逃走，我也從後門逃走，他並沒有追殺我」
      、「沒有再追殺我的意思」等語（見本院該卷第三十二頁背面及三十三頁）；
      而證人乙○○亦同證稱：「當時我說砍到我了（意指砍錯人了），拿刀者（指
      被告丙○○）調頭就跑，沒有繼續砍下去」等語（見本院前卷第十一頁），被
      告丙○○於失手傷害乙○○手指後，不僅未續行殺害吳水心，甚且迅速逃逸，
      此顯與一般蓄意共謀殺人之常情不符，益徵被告丙○○並無致吳水心於死之意
      甚明。綜上，本院審酌當時情狀、被告之動機、下手部位及輕重等情，被告所
      辯並無殺人之故意等語，應堪採信。
四、本院審究被告並無殺害告訴人之犯意，渠等所為不論是否俱有犯意之聯絡與在場
    行為之分擔，應僅係涉犯刑法第二百七十七條第一項之普通傷害罪，公訴人認被
    告所為係犯刑法第二百七十一條第二項、第一項之殺人未遂罪嫌，容有誤會，另
    吳水心於被告持刀追砍是時並未受傷等節，業據證人吳水心於本院前開案件審理
    時自陳：「沒殺到我」等語無訛（見本院前卷第三十三頁），亦經在場證人乙○
    ○同陳在卷，則被告丙○○就此部分行為充其量僅足構成「傷害未遂」，然刑法
    第二百七十七條之傷害罪並無處罰未遂明文，本諸罪刑法定原則，被告行為自屬
    「不罰」，本院自應就實體上為無罪之諭知。
五、末按告訴乃論之罪，告訴人於第一審辯論終結前，得撤回其告訴；又告訴經撤回
    者，法院應諭知不受理之判決，刑事訴訟法第二百三十八條第一項，及第三百零
    三條第三款分別定有明文。本件被告因過失傷害案件，經檢察官提起公訴，認被
    告另犯刑法第二百八十四條第一項前段之過失傷害罪，然該罪依同法第二百八十
    七條前段之規定，須告訴乃論，而告訴人乙○○業於九十二年四月十七日本院審
    理中明確表示不願追究、願撤回告訴之意，此有本院該日審判筆錄可按，揆諸首
    揭法條、說明，爰不經言詞辯論，逕諭知不受理之判決。
本案經檢察官楊楊慶瑞到庭執行職務。
據上論斷，應依刑事訴訟法第三百零一條第一項、第三百零三條第三款、第三百零七
條，判決如主文。
中      華      民      國      九十二      年      四    月    三十    日
                                  臺灣高雄地方法院刑事第六庭
                                      法  官  邱基峻
右正本證明與原本無異。
如不服本判決，應於判決送達後十日內，向本院提出上訴狀。
                                      書記官  顏平國
中    華    民    國      九十二      年      四      月  三十      日


司法院資訊處製作；財團法人民間司法改革基金會備份。
